臺灣臺北地方法院刑事判決
111年度交易字第48號
公  訴  人  臺灣臺北地方檢察署檢察官
被      告  王嘉瀧


上列被告因過失傷害案件，經檢察官提起公訴（110年度偵字第2
5911號），本院判決如下：
    主  文
王嘉瀧犯過失傷害罪，處拘役拾日，如易科罰金，以新臺幣壹仟
元折算壹日。
    事  實
一、王嘉瀧於民國109年11月22日15時8分許，駕駛車號000-0000
    號營業小客車（下稱本案計程車），沿新北市新店區北新路
    1段往臺北方向行駛，於行經北新路1段與中正路口（下稱本
    案事故路口）時，本應注意變換車道時，應先顯示方向燈或
    手勢，以避免交通事故之發生，而依當時天候晴、日間自然
    光線、柏油路面乾燥無缺陷亦無障礙物、視距良好等情況，
    並無不能注意之情形，竟疏未注意，於本案事故路口向左變
    換車道時，未打方向燈或以手勢告知後車，適同向後方陳又
    維騎乘車號000-0000號普通重型機車（下稱本案機車）亦疏
    未注意，違規超速行駛內側禁行機車之車道，超車未注意車
    前狀況閃避不及擦撞本案計程車左後側而跌倒，致陳又維受
    有多處挫傷、尿道損傷、陰囊擦傷等傷害（下稱本案傷勢）
    。
二、案經陳又維訴由臺灣新北地方檢察署檢察官呈請臺灣高等檢
    察署檢察長令轉臺灣臺北地方檢察署檢察官偵查後提起公訴
    。
    理  由
壹、程序部分
一、按被告以外之人於審判外之陳述，雖不符刑事訴訟法第159
    條之1至第159條之4等規定，而經當事人於審判程序同意作
    為證據，法院審酌該言詞陳述或書面陳述作成時之情況，認
    為適當者，亦得為證據，刑事訴訟法第159條之5第1項定有
    明文。查本件檢察官、被告王嘉瀧對於下述本院採為認定犯
    罪事實依據之各項被告以外之人於審判外作成之相關供述證
    據之證據能力，均同意有證據能力（見本院卷第44至45頁）
    ，亦未於言詞辯論終結前聲明異議（見本院卷第70至75頁）
    ，另本院審酌該等證據之取得過程並無瑕疵，與本案待證事
    實間復具有相當之關聯性，以之為本案證據並無不當，自得
    採為本件認定事實之基礎。
二、又其餘本判決所採之非供述證據亦均經法定程序取得，無不
    得為證據之情形，自均有證據能力，併此敘明。
貳、實體部分
一、認定犯罪事實所憑之證據及理由　　　
    訊據被告就其於109年11月22日15時8分許，駕駛本案計程車
    ，沿新北市新店區北新路1段往臺北方向行駛，於行經本案
    事故路口時，適同向後方告訴人陳又維騎乘本案機車，違規
    超速行駛內側禁行機車之車道，超車未注意車前狀況閃避不
    及擦撞本案計程車左後側而跌倒，致告訴人受有本案傷勢等
    情並不爭執，惟矢口否認有何過失傷害犯行，辯稱：我沒有
    變換車道，我是行駛在我原本的車道，鑑定報告認定我沒有
    肇事責任，我原本行駛在內側車道，過路口要切回原來的內
    側車道，不需要打方向燈，沒有任何交通規則規定我駕駛本
    案計程車行經本案事故路口要打方向燈，本案是同車道後車
    （即本案機車）超欲超越前車（即本案計程車），未注意安
    全，後車追撞前車與我何干云云（見本院卷第46、73至75頁
    ）。經查：
  ㈠被告於109年11月22日15時8分許，駕駛本案計程車，沿新北
    市新店區北新路1段往臺北方向行駛，於行經本案事故路口
    時，適同向後方告訴人騎乘本案機車，違規超速行駛內側禁
    行機車之車道、超車未注意車前狀況閃避不及擦撞本案計程
    車左後側而跌倒，致告訴人受有本案傷勢等情，為被告所是
    認（見本院卷第45至46頁），核與證人即告訴人於警詢中之
    指述大致相符（見新北地檢110他2503卷第10頁反面），且
    有新北市政府警察局道路交通事故當事人登記聯單、道路交
    通事故現場圖、淡水馬偕紀念醫院乙種診斷證明書、道路交
    通事故調查報告表（一）（二）、新北市政府警察局新店分
    局道路交通事故談話紀錄表、道路交通事故照片黏貼紀錄表
    、路口監視器錄影光碟、新北市政府車輛行車事故鑑定會新
    北車鑑字第0000000號鑑定意見書附卷可稽(見新北地檢110
    他2503卷第2至4、9至18頁暨光碟片存放袋，審交易卷第57
    至59頁)，前揭事實，首堪認定。
　㈡按行車遇有轉向、減速暫停、讓車、倒車、變換車道等情況
    時所用之燈光及駕駛人之手勢，應依下列規定：六、變換車
    道時，應先顯示欲變換車道方向之燈光或手勢。行車速度，
    依速限標誌或標線之規定。汽車行駛時，駕駛人應注意車前
    狀況，並隨時採取必要之安全措施。機車行駛之車道，應依
    標誌或標線之規定行駛。道路交通安全規則第91條第1項第6
    款、第93條第1項、第94條第3項、第99條第1項分別定有明
    文。
　㈢經本院勘驗本案事故路口監視器錄影光碟檔案結果略以：於
    十字路口（即本案事故路口），行向燈號為綠燈，被告駕駛
    本案計程車往前行駛，告訴人騎乘本案機車從本案計程車左
    後方進入監視器畫面範圍內，兩車皆在行進中，本案機車車
    身偏左(後車燈有亮)，本案計程車加速行徑偏左欲超越前面
    即將進入中線道黑色車輛，本案計程車車身於即將進入中線
    之方向採偏左行，本案機車亦加速自本案計程車後方駛至本
    案計程車左側(本案機車前半部有與本案計程車後半部重疊)
    ，本案機車行駛與本案計程車加速接近，本案機車加速與本
    案計程車兩車重疊之面積增加，接著本案機車與本案計程車
    平行的角度改變，本案機車之車頭方向往左偏、車身往右斜
    ，本案機車後輪往左擺失去平衡，本案機車倒向右側失速朝
    左前方撞上分隔島等情（見本院卷第69頁），佐以上開監視
    器錄影畫面之截圖及道路交通事故現場圖（見本院卷第77至
    85頁，新北地檢110他2503卷第8頁），足認被告駕駛本案計
    程車通過本案事故路口時，確有自中線車道往左偏以變換車
    道切入內側車道之行為。再參以前揭勘驗結果並未發現被告
    於變換車道之過程中有打左方燈或手勢顯示其欲向左切入內
    側車道，被告亦自陳：我確實在本案事故發生前後沒有打方
    向燈等語（見本院卷第73至75頁），且本案事故發生時天候
    晴、日間自然光線、柏油路面乾燥無缺陷亦無障礙物、視距
    良好等情況，有道路交通事故調查報告表（一）在卷可參（
    見新北地檢110他2503卷第9頁）。綜此，堪認被告駕駛本案
    計程車通過本案事故路口變換車道時，天候及道路狀況良好
    ，並無不能注意之情事，依道路交通安全規則第91條第1項
    第6款規定，被告自應於變換車道時先打方燈或以手勢使後
    方車輛預先得知被告駕駛之本案計程車將往左偏切入內側車
    道，然被告疏於注意並未為之，導致告訴人騎乘之本案機車
    閃避不及而與被告駕駛之本案計程車擦撞，使告訴人受有本
    案傷勢，足認被告於本案確有過失，並因而導致告訴人受有
    本案傷勢。
　㈣惟告訴人騎乘本案機車行經本案事故路口時，依路面標線速
    限為時速50公里，然告訴人疏未注意，係以時速70公里行駛
    於內側禁行機車之車道，並欲超越本案計程車而因閃避不及
    擦撞本案計程車，有前揭本案事故路口監視器錄影光碟檔案
    之勘驗結果及截圖、道路交通事故調查報告表（一）、告訴
    人之新北市政府警察局新店分局道路交通事故談話紀錄表附
    卷可稽（見本院卷第69、77至85頁，新北地檢110他2503卷
    第9頁、第10頁反面），堪認告訴人騎乘本案機車違反道路
    交通安全規則第93條第1項、第94條第3項、第99條第1項規
    定，而有違規超速行駛內側禁行機車道、超車未注意車前狀
    況之過失，亦為釀成本案事故之原因。且本案事故經新北市
    政府車輛行車事故鑑定會就告訴人部分之鑑定意見為：告訴
    人駕駛本案機車，違規行使內側禁行機車道超車未注意車前
    狀況，為肇事原因，有鑑定意見書附卷可考（見審交易卷第
    57至59頁），亦與本院前開認定結果大致相同。
  ㈤至本案事故經新北市政府車輛行車事故鑑定會就被告部分之
    鑑定意見雖為：被告駕駛本案計程車，無肇事因素等語，有
    鑑定意見書附卷可參（見審交易卷第57至59頁），然被告於
    本案事故路口變換車道時並未打左方燈或以手勢顯示欲變換
    車道方向而有過失，導致告訴人騎乘本案機車閃避不及擦撞
    本案計程車受有本案傷勢，業認定如前，則前揭鑑定意見認
    定被告於本案事故無肇事因素，容有誤會，併予敘明。 
  ㈥綜上所述，被告前揭所辯均難採信，本案事證已臻明確，被
    告上開犯行，洵堪認定，應予依法論科。而告訴人就本案事
    故發生雖與有過失，業如前述，然此不能解免被告之刑責。
二、論罪科刑
  ㈠核被告所為，係犯刑法第284條前段之過失傷害罪。
  ㈡被告於肇事後，主動報案並於員警前往現場處理時在場，當
    場承認為肇事人，進而接受裁判，有新北市政府警察新店分
    局道路交通事故談話紀錄表存卷可佐（見新北地檢偵110他2
    503卷第10頁正反面），經核符合自首要件，且不因被告否
    認過失與本院認定事實有所歧異，即認被告無自首而受裁判
    之意，爰審酌其犯罪之具體情狀，依刑法第62條前段之規定
    減輕其刑。
  ㈢爰以行為人之責任為基礎，審酌被告因過失肇致本案事故，
    使告訴人受有本案傷勢，侵害他人身體法益，生有相當實害
    ，所為應值非難；兼衡被告自陳高中肄業、現為計程車司機
    、月收入不到新臺幣1萬元、母親需其扶養之智識程度及家
    庭經濟生活狀況（見本院第74頁）、素行（見本院卷第53至
    63頁）、本案過失情節、告訴人之過失程度、被告未與告訴
    人和解等一切情狀，量處如主文所示之刑，並諭知易科罰金
    之折算標準。
據上論斷，依刑事訴訟法第299條第1條前段規定，判決如主文。
本案經檢察官郭郁提起公訴，檢察官李明哲到庭執行職務。
中　　華　　民　　國　　111 　年　　7 　　月　　 5　　日
　　　　　　　　　刑事第三庭    法　官　許峻彬
上正本證明與原本無異。 
如不服本判決應於收受送達後20日內向本院提出上訴書狀，並應
敘述具體理由；其未敘述上訴理由者，應於上訴期間屆滿後20日
內向本院補提理由書（均須按他造當事人之人數附繕本）「切勿
逕送上級法院」。告訴人或被害人如對於本判決不服者，應具備
理由請求檢察官上訴，其上訴期間之計算係以檢察官收受判決正
本之日期為準。 因疫情而遲誤不變期間，得向法院聲請回復原
狀。
                               書記官  許雅玲 
中　　華　　民　　國　　111 　年　　7 　　月　　 6　　日
附錄本案論罪科刑法條全文　
刑法第284條
因過失傷害人者，處1年以下有期徒刑、拘役或10萬元以下罰金
；致重傷者，處3年以下有期徒刑、拘役或30萬元以下罰金。